臺灣臺中地方法院民事判決　　　　　　 99年度重訴字第434號
原　　　告　新臺運通股份有限公司
法定代理人　蔡康彥
訴訟代理人　彭素貞
被　　　告　戴來富
上列當事人間請求損害賠償事件，經原告提起刑事附帶民事訴訟
，由本院刑事庭裁定移送民事庭（99年度附民字第122號），本
院於民國100年3月15日辯論終結，判決如下：
    主  文
被告應給付原告新臺幣捌佰參拾壹萬壹仟柒佰貳拾壹元。
訴訟費用由被告負擔。
本判決於原告以新臺幣貳佰柒拾捌萬元為被告供擔保後得假執行
。
    事實及理由
壹、程序方面：
一、按訴狀送達後，原告不得將原訴變更或追加他訴。但擴張或
    減縮應受判決事項之聲明者，不在此限，民事訴訟法第255
    條第1項第2款、第3款定有明文。本件原告起訴時，聲明請
    求被告給付新臺幣（下同）831萬1721元；復於民國99年9
    月29日補正狀變更為請求被告給付831萬1721元，並自99年8
    月11日起至清償日止，按年利率百分之5計算之利息；嗣於
    本院民國100年3月15日言詞辯論期日，當庭表示捨棄利息之
    請求，變更請求之金額為831萬1721元。經核原告聲明之變
    更，係減縮應受判決事項之聲明，依前開法條規定，原告訴
    之變更仍應予准許。合先敘明。
二、本件被告戴來富經合法通知，未於最後言詞辯論期日到場，
    核無民事訴訟法第386條所列各款情形，應依原告之聲請，
    由其對被告戴來富一造辯論而為判決。
貳、實體部分：
一、原告起訴主張：按被告為新臺運通股份有限公司（下稱新臺
    公司）之經理人，自91年4月至97年8月31日期間任職告訴人
    公司，於96年3月份起與大亨國際開發有限公司（下稱大亨
    公司）有業務上之往來，其交易方式係被告為原告保管空白
    提單者，客戶貨物運送訂位需求時，將客戶運送貨物之數量
    、重量、地點、時間及貨物之種類安排貨艙和報價手續記載
    於提單上，並向航空公司完成訂位手續，向客戶收取運費。
    但大亨公司於97年7月17日起陸續發生退票事件，經董事會
    決議通過停止與該客戶之所有交易行為，並將被告存放於大
    亨公司之航空公司空白提單未使用部分全數收回，在97年7
    月17日積欠帳款已超過2200萬元整。經查，被告將保管之空
    白提單均未收回，卻延至97年8月28日才收回空白提單，於
    97年7月18日至97年8月7日止仍持續使用其空白提單，於交
    易完成後口頭通知原告之會計人員交易對象為通運運通有限
    公司（下稱通運公司），並向該公司請款。但通運公司早於
    97年7月15日起已開始退票，被告仍然持續為通運公司代為
    訂位，且無任何之書面契約說明付款條件及發生退票情況下
    ，又與該公司交易行為，導致原告再度於大亨公司之後又發
    生帳款無法收回。是故被告未依法執行職務導致公司受損害
    ，對原告應負賠償之責任等語。並聲明：（一）被告應給付
    原告831萬1721元整，（二）願供擔保請准宣告假執行。
二、被告經合法通知，無正當理由，未於言詞辯論期日到場，復
    未提出書狀為任何聲明及陳述。
三、得心證之理由：
（一）查被告係原告公司臺中分公司之經理，負責業務開發招攬
      客戶，並管理提單寄發、艙位訂艙、貨款催收等相關業務
      。原告公司臺中分公司為客戶訂艙之業務流程，係由航空
      公司先製作寄發空白提單予原告公司，原告公司再將之交
      付予其臺中分公司，由其臺中分公司轉寄予有業務往來之
      同業報關行，由同業報關行應客戶之需，將客戶運送貨物
      之數量、重量、地點、時間、貨物種類安排貨艙及報價手
      續記載於提單上，再將記載完成之提單交予新臺公司臺中
      分公司，由新臺公司臺中分公司向航空公司完成訂位手續
      後，向客戶收取運費。大亨國際開發有限公司係原告公司
      臺中分公司之客戶，97年5月31日報紙刊載大亨公司有短
      報貨物重量、恐危飛安之情事，斯時大亨公司已積欠新臺
      公司約2000萬元債務，旋原告公司又發現大亨公司有退票
      情事，原告公司總經理劉建平遂於97年7月13日通知戴來
      富停止與大亨公司之一切交易行為，並要求收回原告公司
      交付予大亨公司之如附表一、二所示編號之空白提單及積
      欠之帳款。被告明知上情，竟違背其受委託之任務，未依
      原告公司指示停止與大亨公司之一切交易往來及回收上開
      空白提單，反於97年7月14日起至97年8月7日止，仍繼續
      由大亨公司使用原告公司之提單，由大亨公司為報關交易
      ，卻向原告公司佯稱是由連運公司使用，直至97年8月28
      日原告公司才收回如附表一所示編號其餘提單，合計附表
      二之提單交易行為，原告公司共為大亨公司代墊831萬
      1721元予航空公司而無法回收，致生損害於原告公司，經
      本院依背信罪處有期徒刑1年4月，被告上訴後經臺灣高等
      法院臺中分院判決上訴駁回而確定等情，業經本院依職權
      調取經本院依職權調閱本院99年度易字第234號、臺灣高
      等法院臺中分院99年度上易字第1253號刑事卷宗，核閱卷
      內資料亦即大亨公司、連運公司第二類票據信用資料查復
      單、空白提單簽收單、連運公司對帳單及提單、被告之勞
      工保險卡、退保申報表、財政部新聞稿、通話明細表、放
      款帳卡明細查詢、劉建平差旅費等資料、原告公司組織圖
      、連運公司之公司之地址證明、大亨公司負責人陳益智之
      戶籍資料、97年7月1日起至7月13日之班機起飛狀況報告
      、對帳單、提單及發票、經濟部國貿局廠商基本資料、連
      運公司與大亨公司之公司登記資料、97年7月19日班機起
      飛狀況報告、證人盛竹君98年3月4日提出之同行對帳單及
      提單等資料、申議書、第一商銀存根連影本等各1份、如
      附表二所示之提單資料、退票理由單、本票等在卷可參，
      佐以證人劉建平、簡芳如、陳素蓉等於上開刑事案件中之
      證述可證，且本院99年度易字第234號、臺灣高等法院臺
      中分院99年度上易字第1253號刑事判決書亦同此認定，堪
      信為真實。
（二）按因故意或過失，不法侵害他人權利者，負損害賠償責任
      ，民法第184條第1項前段定有明文。被告既為原告公司臺
      中分公司經理，處理事務理應顧及新臺公司之利益，卻無
      視公司總經理停止與大亨公司之一切往來之指示，仍故意
      容任大亨公司使用原告公司之提單，導致原告公司為大亨
      公司墊付之運費金額無法受償，而造成原告財產權之損害
      ，應依上開法條規定負賠償責任；又按給付無確定期限者
      ，債務人於債權人得請求給付時，經其催告而未為給付，
      自受催告時起，負遲延責任，其經債權人起訴而送達訴狀
      ，或依督促程序送達支付命令，或為其他相類之行為者，
      與催告有同一之效力，民法第229條第2項定有明文。從而
      ，原告本於上揭原因事實，依侵權行為之法律關係請求被
      告給付831萬1721元，為有理由，應予准許。
四、原告陳明願供擔保聲請宣告假執行，核無不合，爰酌定相當
    擔保金額，准予宣告假執行。
五、本件事證已臻明確，兩造其餘攻擊防禦方法及舉證，核與判
    決結果無影響，爰不再一一論列，併予敘明。
六、訴訟費用負擔之依據：民事訴訟法第78條。
中    華    民    國   100    年    3     月    31    日
                  民事第二庭    法  官  林慶郎
正本係照原本作成。
如對本判決上訴，須於判決送達後20日內向本院提出上訴狀。如
委任律師提起上訴者，應一併繳納上訴審裁判費。
中    華    民    國   100    年    3     月    31    日
                                書記官  王淑燕